臺灣高雄地方法院民事判決　　　　　　　100年度訴字第471號
原　　　告　許睿哲
訴訟代理人　許泓琮律師
　　　　　　李慶榮律師
　　　　　　孫守濂律師
被　　　告　許衍南
　　　　　　許武明
　　　　　　許震東
　　　　　　許美津
上　一　人
訴訟代理人　林敏慧
被　　　告　許美都
　　　　　　許美娥
上列當事人間請求終止地上權等事件，本院於民國100 年7 月12
日言詞辯論終結，判決如下：
    主  文
兩造就如附表所示之地上權准予終止。
被告應就第一項所示之地上權登記予以塗銷。
訴訟費用由被告負擔。
    事實及理由
壹、程序方面︰
一、本件被告被告許衍南、被告許武明、被告許震東、被告許美
    都、被告許美娥未於言詞辯論期日到場，核無民事訴訟法第
    386 條各款所列情形，爰依原告聲請，由其一造辯論而為判
    決，合先敘明。
二、按訴狀送達後，原告不得將原訴變更或追加他訴，但有因情
    事變更而以他項聲明代最初之聲明者，或不甚礙被告之防禦
    及訴訟之終結者，不在此限。民事訴訟法第255 條第1 項第
    4 款、第7 款分別定有明文。原告於具狀起訴時，其應受判
    決事項之聲明本為︰兩造之被繼承人即訴外人許金傳於民國
    55年1 月29日就原告所有坐落高雄市○○區○○段426 、42
    7 等地號土地（下稱系爭土地）所為如附表所示地上權之設
    定登記（下稱系爭地上權登記），應予終止；被告應就系爭
    地上權登記，應予塗銷（見雄簡卷宗頁2 ）；嗣於100 年3
    月25日本件審理中具狀陳報，系爭地上權登記已由兩造以繼
    承為登記原因申辦移轉登記予兩造公同共有，並提出土地登
    記第二類謄本（地號全部）為證（見本院卷宗頁44至49），
    變更應受判決事項之聲明為︰如主文所示，揆諸首揭條文，
    核屬訴訟繫屬後之情事變更，且不甚礙被告防禦或訴訟之終
    結，應予准許，先予敘明。
貳、實體方面︰
一、原告主張：伊先後於50、52年間購入系爭土地，並辦畢所有
    權移轉登記；訴外人許金傳於55年1 月間徵得伊之同意，在
    系爭土地上設定未定期限之系爭地上權，以建築改良物為目
    的，辦妥系爭地上權設定登記。許金傳嗣於62年7 月7 日死
    亡，系爭土地荒廢至今，已無任何建築改良物存在，系爭地
    上權設定之目的不復存在，爰依民法第833 條之1 規定，請
    求法院終止系爭地上權登記，提起本件訴訟等情。並聲明：
    如主文所示。
二、被告抗辯：
  (一)被告許美津則以：系爭土地為許金傳所購買，許金傳曾在系
    爭土地上興建工廠，並設立成邦企業股份有限公司（下稱成
    邦公司），許金傳之子女於許金傳去世後，共同經營成邦公
    司達10幾年，要難謂地上權設定目的已因許金傳死亡而不存
    在；又工廠廠房為同小段129 建號，第1 次登記日期為55年
    4 月6 日，門牌號碼為同區○○○路19號，所有權人為許金
    傳，廠房現雖不存在，不礙系爭地上權之存續等語，資為抗
    辯。並聲明：駁回原告之訴。
  (二)被告許衍南、許武明、許震東、許美都、許美娥經未於言詞
    辯論期日到場，亦未提出書狀作何聲明或陳述。
三、兩造間之不爭執事項：
  (一)原告先後於50、52年間以買賣為原因，取得系爭土地之所有
    權，並分別於50、54年間辦畢所有權移轉登記。
  (二)原告於55年1 月29日將系爭土地設定未定期限之系爭地上權
    登記予許金傳。
  (三)系爭土地中同小段427 地號土地上曾有同小段129 建號（地
    籍圖重測前為413 建號）建物，嗣後已拆除。
  (四)目前系爭土地上並無任何廠房或地上建物存在，被告亦無使
    用系爭土地。
  (五)許武明、許震東、許美都、許美娥等人於99年5 月12日就系
    爭地上權登記分別出具「地上權拋棄同意書」暨印鑑證明。
四、按同一物之所有權及其他物權，歸屬於一人者，其他物權因
    混同而消滅，民法第762 條前段定有明文。查原告為系爭土
    地之所有權人，嗣因繼承許金傳遺產而取得系爭地上權，並
    辦妥系爭地上權移轉登記，致系爭土地之所有權及系爭地上
    權歸屬於一人，揆之上揭條文規定，原告就系爭地上權因與
    系爭土地之所有權混同而消滅，故繼承取得許金傳就系爭地
    上權登記者僅為被告等5 人，應先敘明。
五、次按99年2 月3 日修正公布之民法第833 條之1 規定：「地
    上權未定有期限者，存續期間逾二十年或地上權成立之目的
    已不存在時，法院得因當事人之請求，斟酌地上權成立之目
    的、建築物或工作物之種類、性質及利用狀況等情形，定其
    存續期間或終止其地上權。」同日修正公布民法物權編施行
    法第13條之1 規定：「修正之民法第833 條之1 規定，於民
    法物權編中華民國九十九年一月五日修正之條文施行前未定
    有期限之地上權，亦適用之。」又該施行法第24條規定：「
    本施行法自民法物權編施行之日施行。民法物權編修正條文
    及本施行法修正條文，自公布後六個月施行。」查原告於99
    年10月11日提起本件訴訟時，上開修正法律業已施行；又系
    爭地上權登記均未定期限，且設定迄今均已逾45年以上，爰
    審酌系爭土地設定系爭地上權登記之目的本係以建築改良物
    之用，而現今系爭土地上已無任何廠房或地上建物，業如前
    述（見兩造間之不爭執事項(四)），被告復無繼續使用系爭土
    地之事實等情狀，因認應准予原告終止與被告間如附表所示
    地上權，始為公允。是原告請求終止附表所示地上權，應屬
    有據。至於被告許美津抗辯︰廠房雖不存在，不礙系爭地上
    權之存續云云，殊無足採。
六、綜上所述，原告本於民法第833 條之1 規定，請求判決兩造
    就如附表所示之系爭地上權准予終止，被告並應就系爭地上
    權登記予以塗銷，俱有理由，應予准許。
七、因本件事證已臻明確，被告許美津復辯稱︰系爭土地為許金
    傳所購買云云，為原告所否認，且既未舉證以實其說，自不
    足為取；另兩造其餘主張或抗辯、陳述及所提之證據，經本
    院斟酌後，咸認與判決結果不生影響，均毋庸再予論述，附
    此敘明。
據上論結，本件原告之訴為有理由，依民事訴訟法第385 條第1
項前段、第78條，判決如主文。
中    華    民    國   100    年    8     月    5     日
                 民事第五庭  法  官  劉定安
┌────────────────────────────┐
│附表︰                                                  │
├────────────────────────────┤
│一、高雄市○○區○○段八小段426 地號（68年11月21日地籍圖│
│    重測前為同段內惟小段406 地號）                      │
│    土地標示部：                                        │
│    地目︰建                                            │
│    面積︰400平方公尺                                   │
│二、高雄市○○區○○段八小段427 地號（68年11月21日地籍圖│
│    重測前為同段內惟小段406之6地號）                    │
│    土地標示部︰                                        │
│    地目︰建                                            │
│    面積︰194平方公尺                                   │
├────────────────────────────┤
│土地他項權利部︰                                        │
│一、地上權設定登記：                                    │
│    收件年期：55年1 月17日字號：高地鼓字第000780號      │
│    原因發生日期：54年12月7 日                          │
│    登記原因：設定                                      │
│    登記日期︰55年1 月29日                              │
│    權利人：許金傳                                      │
│    權利範圍：土地全部                                  │
│    存續期間：不定期限                                  │
│    地租或利息：不定                                    │
│    權利標的︰所有權                                    │
│    設定義務人︰許睿哲                                  │
│    其他登記事項︰以建築改良物為目的                    │
│二、地上權移轉登記︰                                    │
│    收件年期︰100 年字號︰鹽登字第023340號              │
│    登記原因：繼承                                      │
│    登記日期︰100年3 月25日                             │
│    權利人︰許睿哲、許衍南、許武明、許震東、許美津、許美│
│            都、許美娥。                                │
│    權利範圍︰公同共有                                  │
│    存續期間︰不定期限                                  │
│    權利標的︰所有權                                    │
│    設定義務人︰許睿哲                                  │
│    其他登記事項︰以建築改良物為目的                    │
└────────────────────────────┘
正本係照原本作成。
如不服本判決，應於送達後20日內，向本院提出上訴狀並表明上
訴理由，如於本判決送達前提起上訴者，應於判決送達後10日內
補提上訴理由書（須附繕本）。
如委任律師提起上訴者，應一併繳納上訴審裁判費。
中    華    民    國   100    年    8     月    5     日
                              書記官  林秀敏